臺灣桃園地方法院刑事判決　　　　　　 96年度簡上字第316號
上　訴　人　甲○○
即被告
上列上訴人即被告因誣告案件，不服本院95年度桃簡字第3106號
，中華民國96年4 月30日第一審簡易判決（聲請簡易判決處刑案
號：臺灣桃園地方法院檢察署95年度偵字第20850 號）提起上訴
，經本院管轄之合議庭判決如下：
    主    文
原判決撤銷。
甲○○未指定犯人，而向該管公務員誣告犯罪，處拘役肆拾日，
如易科罰金，以新臺幣壹仟元折算壹日，減為拘役貳拾日，如易
科罰金，以新臺幣壹仟元折算壹日。緩刑貳年。
    事實及理由
一、甲○○因對時事不滿，明知並無人在總統府附近大樓放置飛
    彈之事，竟於民國95年9 月9 日下午5 時13分，至桃園縣龜
    山鄉○○路○ 段10號前，以公用電話撥打110 ，對桃園縣政
    府警察局龜山分局勤務中心人員佯稱「我的小孩及他的結拜
    朋友，在總統府附近大樓放置7 顆飛彈，要打那些反阿扁的
    人，在下午5 時30分準時打，趕快通知那些人散開」等語，
    未指定犯人，而向受理該管公務員誣告不特定人犯罪，嗣經
    桃園縣政府警察局龜山分局勤務中心循線調閱桃園縣龜山鄉
    ○○路○ 段10號附近超商設置之監視錄影畫面，查知甲○○
    有於上開時地出現，經調閱龜山分局110 報案錄音帶播放結
    果確認與甲○○聲音相符，於當日（9 月9 日）晚間8 時許
    通知甲○○至警局說明，始查悉上情。案經桃園縣政府警察
    局龜山分局報告臺灣桃園地方法院檢察署檢察官偵查後聲請
    以簡易判決處刑。
二、訊據被告甲○○矢口否認上揭犯行，辯稱伊生病已經2 年多
    ，案發當天伊在家睡覺，伊一輩子安份守己，絕對不會做這
    種事云云。惟查，桃園縣政府警察局龜山分局勤務中心於95
    年9 月9 日下午5 時13分，接獲自桃園縣龜山鄉○○路○ 段
    10號前公用電話撥打110 報案指稱「我的小孩及他的結拜朋
    友，在總統府附近大樓放置7 顆飛彈，要打那些反阿扁的人
    ，在下午5 時30分準時打，趕快通知那些人散開」等語，經
    龜山分局勤務中心派員趕往萬壽路2 段10號訪查，並在該路
    段轉角處超商調閱監視錄影帶查證結果，發現於上述報案時
    間有1 名80多歲老先生顯可疑為報案人士等情，有桃園縣政
    府警察局勤務指揮中心受理案件記錄表、監視錄影翻拍照片
    各乙紙附卷可稽，而該名於上開時地出現在超商監視錄影畫
    面顯可疑為報案人之80多歲老先生，確係被告甲○○本人，
    業據證人即甲○○之子邱廣盛於警詢時指述在卷，再經警播
    放前述龜山分局110 報案錄音帶結果，該名報案人之聲音即
    係被告甲○○之聲音，亦分據證人即甲○○之子女邱廣盛、
    邱貴姬分別於警詢及偵查時證述甚詳，而衡諸證人邱廣盛、
    邱貴姬均係被告甲○○之子女，業據證人邱廣盛、邱貴姬證
    述在卷，渠等與被告之關係自屬親密，自無設詞虛構誣陷親
    生父親之動機及理由，俱見證人邱廣盛、邱貴姬所證各節屬
    實，值堪信實。綜上所述，堪認被告甲○○確有於上開時地
    ，以公用電話撥打110 謊報其子及友人在總統府附近大樓放
    置飛彈一事，未指定犯人，而向該管公務員誣告犯罪之事實
    ，至為明灼。本件事證明確，被告前揭所辯尚非可取，其犯
    行堪以認定，應依法論科。
三、按刑法第171 條之未指定犯人誣告罪，係指未以明示或默示
    之方法，可以使人推知犯人為何人也，苟其申告可資使人推
    定犯人為某特定之人者，則為普通誣告罪；指定犯人之形式
    ，原無一定，凡意圖使特定之人受刑事處分，而顯已有所表
    明，俾人因其誣告，立足知其所意圖受刑事處分者為何人時
    ，即可謂已有指定（最高法院75年台上字第2645號判決意旨
    參照）。查本件被告甲○○撥打110 勤務指揮中心謊報時，
    雖稱犯案之人為其子及友人，惟均未指明何人，且被告之子
    共有4 人，並據證人邱廣盛於警詢時證述甚詳，被告於謊報
    時復未留下姓名年籍等資料供查證即掛斷電話，均非可使人
    推知犯人為何人，則該管公務員顯無從立足知其所意圖受刑
    事處分者為何人，自屬未指定犯人而誣告。是核被告甲○○
    所為，係犯刑法第171 條第1 項未指定犯人誣告罪。聲請簡
    易處刑意旨漏未斟酌此點，而認被告係犯同法第169 條第1
    項之誣告罪，尚有未洽，惟其基本事實同一，本院自應予審
    理，並變更其起訴法條。至聲請簡易處刑意旨另認被告前述
    所為，係以加害生命、身體之事，恐嚇公眾，致生危害於安
    全，亦涉犯刑法第151 條恐嚇公眾罪嫌，然被告甲○○係以
    撥打110 勤務指揮中心電話謊報刑事案件，而向該管公務員
    誣告犯罪，並非針對不特定多數人為恐嚇之對象，亦未有其
    他恐嚇公眾之舉止，復無因此而致生危害於公安之結果，尚
    與刑法第151 條恐嚇公眾安全罪之構成要件有間，聲請簡易
    處刑意旨認被告此部分涉有恐嚇公眾安全罪即有未合，此外
    復查無其他證據證明被告確有聲請簡易處刑意旨所指此部犯
    行，惟聲請簡易處刑意旨認此部分與前揭論罪科刑之未指定
    犯人誣告罪間有想像競合犯關係，屬裁判上之一罪，爰不另
    為無罪之諭知，併此敘明。
四、原審以被告甲○○事證明確，予以論罪科刑，固非無見，惟
    中華民國96年罪犯減刑條例業於96年7 月4 日修正公布，並
　  於同年月16日施行，被告所犯，合於該減刑條例之規定，原
    審未及審酌，尚有未洽。被告上訴否認犯罪，雖無可採，然
    原判決既有前揭可議之處，自屬無可維持，應由本院予以撤
    銷改判。爰審酌被告之品行、犯罪動機、手段、目的、所生
    危害及犯罪後態度等一切情狀，量處如主文第二項所示之宣
    告刑，並依中華民國96年罪犯減刑條例減輕其宣告刑2 分之
    1 ，並諭知易科罰金之折算標準。末查，被告前未曾因故意
    犯罪而受有期徒刑以上刑之宣告，有卷附臺灣高等法院被告
    前案紀錄表可憑，且被告年事已高，記憶力衰退而未承認犯
    行，徒因對社會現象不滿而誤罹刑章，所為尚未造成公共安
    全危害之結果，經此教訓，自當知所惕勉而無再犯之虞，本
    院綜核各情認對被告所宣告之刑以暫不執行為適當，爰併予
    宣告緩刑2 年，以啟自新。
據上論結，應依刑事訴訟法第455 條之1 第3 項、第369 條第1
項、第299 條第1 項、第300 條，刑法第171 條第1 項、第41條
第1 項前段、第74條第1 項第1 款，刑法施行法第1 條之1 第1
項、第2 條前段，中華民國96年罪犯減刑條例第2 條第1 項第3
款、第7 條、第9 條，判決如主文。
本案經檢察官蔡宜均到庭執行職務。
中　　華　　民　　國　　96　　年　　12　　月　　25　　日
                  刑事第七庭審判長法　官　蕭世昌
                                  法  官  連雅婷
                                  法  官  林惠霞
以上正本證明與原本無異。
不得上訴。
                                  書記官　陳恩如
中　　華　　民　　國　　96　　年　　12　　月　　25　　日
附錄本案論罪科刑法條
刑法第171條
  未指定犯人，而向該管公務員誣告犯罪者，處一年以下有期徒
刑、拘役或三百元以下罰金。
  未指定犯人，而偽造、變造犯罪證據，或使用偽造、變造之犯
罪證據，致開始刑事訴訟程序者，亦同。
